臺灣等法院民事判決　　 　　93年度家上字第203號
上　訴　人　甲○○
訴訟代理人　王秋滿律師
上　訴　人　乙○○
上列當事人間請求給付生活費用事件，上訴人對於中華民國93年
1月15日臺灣臺北地方法院92年度家訴字第20號第一審判決提起
上訴，本院於94年3月8日言詞辯論終結，判決如下：
      主    文
原判決關於命乙○○給付超過新台幣肆拾伍萬貳仟陸佰陸拾貳元
本息部分，及該部分假執行之宣告，暨命乙○○負擔訴訟費用部
分之裁判均廢棄。
上開廢棄部分，甲○○在第一審之訴及其假執行之聲請均駁回。
乙○○其餘上訴駁回。
甲○○上訴駁回。
第一審訴訟費用廢棄部分及第二審訴訟費用關於乙○○上訴部分
，由乙○○負擔三分之一，餘由甲○○負擔。第二審訴訟費用關
於甲○○上訴部分，由甲○○負擔。
    事實及理由
一、上訴人甲○○主張伊與對造上訴人乙○○原為夫妻，雙方育
    有子女蔡承翰、蔡依軒，伊於85年8月因家庭暴力，迫於無
    奈，攜同二名子女離家租屋在外後，雖於86年8月返家履行
    同居，惟迄88年2月兩造離婚止，乙○○均未再給付伊及兩
    名子女家庭生活費用，嗣至91年4月間改定監護人為止，乙
    ○○亦拒不給付兩名子女扶養費用；離婚後，甲○○因年事
    高就業困難，被列為低收入戶，每月領取新台幣（以下同）
    1萬1,000元之社會補助，無法供給自身生活所需，故無從負
    擔離婚後兩名子女百分之二十之扶養費用（即24萬4,348元
    ），相較於乙○○有穩定工作，此部分生活費，理應由乙○
    ○負擔始合乎公平；又兩造子女均與伊同住，大部分費用均
    由伊支出，乙○○將無收據金額列入支付額，自非正確（原
    審認乙○○已支出生活費用105萬2,806元，顯有違誤），伊
    僅就乙○○於原審所提有單據部分65萬7,462元不爭執，並
    同意扣除乙○○代伊償還之借款30萬元，另就乙○○於90年
    8月至91年3月間支付全額子女生活用無意見，其餘乙○○於
    鈞院提出有單據部分及所有無單據部分均予以否認，另原法
    院87年訴字第399號判決甲○○應給付乙○○5萬元本息，惟
    乙○○亦有傷害甲○○，甲○○不願提起民事求償，不意乙
    ○○完全不念夫妻間多年情分，斤斤計較，爰依民法第1026
    條規定、第1116條之1前段規定，及依不當得利或無因管理
    之規定，請求乙○○給付伊自85年8月起至91年3月止，由伊
    代墊之家庭生活費用等共計349萬6,540元等語。並聲明(一)原
    判決關於駁回甲○○之請求超過104萬3,693元部分廢棄。(二)
    上廢棄部分，乙○○應再給付甲○○86萬4,894元。答辯聲
    明：乙○○之上訴駁回。
二、上訴人乙○○則以甲○○於85年8月17日無正當理由攜款離
    家，且甲○○為兩造子女蔡承翰、蔡依軒之母，依法亦負扶
    養子女之義務，自不應要求乙○○單方面支付子女之生活費
    用；甲○○於85年8月及86年7月至12月返家共同生活期間，
    係伊負擔家庭生活費用，另於90年8月至91年3月亦由伊全額
    負擔子女生活費用，其餘甲○○所述期間子女之生活費用，
    絕大部分均由乙○○負擔，業已支付370萬214元，所提支出
    單據均為真實並無灌水，反倒有許多未及記錄或遺失單據無
    法提列，並無不當利得；離婚之初甲○○為監護人，需負擔
    子女監護之責，有義務管理子女事務，是甲○○關於子女生
    活費用之支出並非為「他人」管理事務；況甲○○僅數段期
    間提供兩造子女餐食，不得逕憑台北市家庭收支概況調查報
    告之高於原本兩造生活費用每月4萬元，混淆為甲○○之支
    出，使實際支出費用之乙○○須再次負擔；是甲○○無論依
    據民法第1026條、第179條或第176條請求，均無理由；另兩
    造對於原審86年婚字第294號於87年9月8日判准兩造離婚部
    分未據聲明不服即告確定，故不得以認定兩造於88年2月始
    離婚，則以88年2月2日前以31個月期間計算生活費之認定有
    誤，而生活支出之依據係包含房舍費用，惟系爭房屋係乙○
    ○獨力購買，甲○○對所住房屋並無任何支出，自應將所列
    60萬9,805元房舍費用予以抵扣，又甲○○於離婚前後均有
    未列入繳稅所得之不特定收入，原判決僅依低收入戶之補助
    款，逕判子女生活費之分擔比例為二：八亦不合理；縱認依
    法須支付費用，因伊於86年間代甲○○償還30萬元債務，且
    依87年度訴字第399號判決，甲○○應給付伊本息合計6 萬
    1,146元，又甲○○目前所住房屋，已移轉登記為乙○○所
    有，自可要求給付相對房租共142萬8,000元，伊主張此等金
    額應予扣抵等語資為抗辯。並聲明(一)原判決不利於乙○○部
    分廢棄。(二)上開廢棄部分，甲○○在第一審之訴及假執行之
    聲請均駁回。答辯聲明：上訴駁回。
三、甲○○起訴主張兩造於75年6月10日結婚，育有未成年子女
    蔡承翰（男，民國76年7月2日生）、蔡依軒（女，民國80
    年12月16日生），兩造業經法院判決離婚確定，離婚之初兩
    名未成年子女之監護權歸甲○○，嗣經乙○○聲請改定監護
    權，於91年4月改由乙○○擔任兩名未成年子女監護人等事
    實，為兩造所不爭執，並有
    294號、本院87年度家上字第246號判決影本（見本院卷第10
    、11頁）在卷可稽，堪信為真正。另觀之前揭離婚判決所載
    ，甲○○對於原審86年婚字第294號判准兩造離婚部分未據
    聲明不服，甲○○係於87年9月24日收受該判決，有送達證
    書（見原法院86年度婚字第294號卷第236、237頁）在卷可
    稽，故兩造業於87年10月14日經法院判決離婚確定，且為兩
    造所不爭執，甲○○主張兩造係於88年2月經法院判決離婚
    確定云云，自有誤會。
四、甲○○主張於85年8月因家庭暴力，攜同二名子女離家租屋
    在外，雖於86年8月返家履行同居，惟迄88年2月兩造離婚止
    ，乙○○均未再給付伊及兩名子女家庭生活費用，其後至91
    年4月間改定監護人為止，乙○○亦拒不給付兩名子女扶養
    費用；離婚後，年事高就業困難，被列為低收入戶，每月領
    取1萬1,000元之社會補助，無法供給自身生活所需，原審認
    伊須負擔離婚後兩名子女百分之二十之扶養費用24萬4,348
    元，實有不當，況甲○○現已無法領取社會補助又無工作，
    相較於乙○○有穩定工作，上開生活費，理應由乙○○負擔
    始合乎公平；又兩造子女均與伊同住，大部分費用均由伊支
    出，乙○○將部分無收據金額列入支付額，自有不當，甲○
    ○僅就乙○○於原審所提有單據部分65萬7,462元不爭執，
    並同意扣除乙○○代伊償還之借款30萬元，另就乙○○於90
    年8月至91年3月間支付全額子女生活用無意見，其餘乙○○
    於鈞院提出有單據部分及所有無單據部分均予以否認，另原
    法院87年訴字第399號判決甲○○應給付乙○○5萬元本息，
    惟乙○○亦有傷害甲○○，惟甲○○不願提起民事求償，不
    意乙○○完全不念夫妻間多年情分，斤斤計較，爰依民法第
    1026條規定、第1116條之1前段規定，及依不當得利或無因
    管理之規定，請求乙○○給付伊自85年8月起至91年3月止，
    由伊代墊之家庭生活費用等共計349萬6,540元等語，然為乙
    ○○所否認，並以前詞置辯。經查：
  (一)甲○○與乙○○於婚姻關係存續中並無約定夫妻財產制，依
    民法第1005條規定，以法定財產制為夫妻財產制。而法定夫
    妻財產制雖於91年6月26日修法廢除聯合財產制，改採所得
    分配制，惟因兩造於87年10月14日判決離婚確定，已如前述
    ，故其等婚姻關係存續中家庭生活費用之負擔，仍應適用婚
    姻關係存續時之法律即修正前之規定。按依修正前民法第
    1026條之規定，家庭生活費用，夫無支付能力時，由妻就其
    財產之全部負擔之；亦即夫若有支付能力，則家庭生活費用
    原則即應由夫負擔之，是關於家庭生活費用，除夫無支付能
    力時，由妻就其財產之全部負擔外，以由夫負擔為原則，如
    妻有正當原因而與夫分居時，夫仍應負擔家庭生活費用（最
    高法院33年上字第6852號、50年台上字第2737號判例參照）
    。是生活費用之請求以除妻有正當理由不能同居外，應與夫
    同居為其要件。
  (二)甲○○主張因不堪乙○○一再毆打施暴而離家等情，業據其
    提出85年6月7日驗傷之北市仁醫診字第746號驗傷診斷書影
    本（見原審卷第13頁）為證，佐諸甲○○於86年7月返家後
    仍多次遭乙○○毆傷等情（見原審卷第14至16頁驗傷診斷書
    影本），堪信甲○○上開主張為真實。至於乙○○所提88年
    度易字第685號甲○○被訴傷害乙○○案件之刑事判決（見
    本院卷第44頁），係發生於86年7月8日甲○○嗣後返家同居
    期間，與前情無涉。是甲○○於85年8月間係因不堪乙○○
    同居之虐待而離家，非無正當理由，乙○○抗辯甲○○無正
    當理由於85年8月間攜同兩名未成年子女離家，迄86年7月始
    返家，此期間其無需負擔甲○○及子女三人之生活費用云云
    ，自不足採。於甲○○請求給付生活費用及扶養費用期間（
    85年8月迄91年3月），乙○○自承先後任職正隆實業、台灣
    器電及環保工程公司，87年以前每月稅後收入約9萬元，87
    年以後約7萬元，而甲○○為照顧二名未成年子女並無固定
    工作，已據其於另案社會局訪談報告及準備程序時所自承，
    有乙○○所提訪談報告、90年度家抗字第388號裁定影本（
    見本院卷第67頁、第78頁反面）在卷為憑，顯見乙○○有財
    力且有支付家庭生活費用之能力，甲○○則因照顧子女及負
    擔家務較無經濟能力分擔扶養義務，是兩造婚姻關係存續中
    所支出之家庭生活費用，應由乙○○全額支付。乙○○抗辯
    甲○○為兩造子女蔡承翰、蔡依軒之母，依法亦負扶養子女
    之義務，自不應要求伊單方面支付子女之生活費用云云，自
    非有理。
  (三)次按父母對於未成年之子女，有保護及教養之權利義務。又
    父母對於未成年子女之扶養義務，不因結婚經撤銷或離婚而
    受影響。再對於未成年子女之權利義務，除法律另有規定外
    ，由父母共同行使或負擔之。父母之一方不能行使權利時，
    由他方行使之。父母不能共同負擔義務時，由有能力者負擔
    之。又直系血親相互間互負扶養之義務。民法第1084條第2
    項、第1116條之2、第1089條第1項、第1114條第1項第1款分
    別定有明文。至父母扶養之程度，應按受扶養權利者之需要
    ，與負扶養義務者之經濟能力及身分定之；負扶養義務者有
    數人，而其親等同一時，應各依其經濟能力分擔義務，民法
    第1119條、第1115條第3項亦分別定有明文。蔡承翰、蔡依
    軒為兩造於婚姻關係存續中所生之子女，如前所述，揆諸前
    開說明，甲○○與乙○○對之均應負有扶養義務，並不因渠
    等之離異而有不同。該扶養之程度，應按受扶養權利者蔡承
    翰、蔡依軒之需要，與負扶養義務者即甲○○與乙○○之經
    濟能力及身分而為適當之酌定。乙○○有財力且有支付家庭
    生活費用能力，而甲○○為照顧二名未成年子女並無固定工
    作，已如前述，惟另案法院依職權向財政部財稅資料中心調
    閱甲○○財產及所得稅申報資料結果，88年度之所得收入總
    計32萬4,852元，89年度之所得總計1萬5,314元，有乙○○
    所提90年度家抗字第288號裁定影本（見本院卷第78頁反面
    ）可參，且甲○○於訪視報告中自承長久以來，以造型化妝
    師為業，嗣化妝及授課皆在朋友的工作室採預約方式進行，
    屬兼差性質，並兼營翡翠買賣，採個人交易方式，利潤不錯
    等語，足證伊並非無工作收入，另於離婚後，曾因符合台北
    市政府低收入戶條件，每月獲有台北市社會局1萬1,000元之
    補助，本院審酌兩造經濟能力，認原審酌定離婚後，兩造對
    所生子女蔡承翰、蔡依軒未成年以前之扶養費用由甲○○與
    乙○○按二：八之比例負擔尚屬恰當。甲○○主張原審認伊
    須負擔離婚後兩名子女百分之二十之扶養費用，實有未斟酌
    擔負能力不當之違法，另乙○○辯稱甲○○於離婚前後均有
    未列入繳稅所得之不特定收入，原判決僅依低收入戶之補助
    款，逕判子女生活費之分擔比例為二：八亦不合理云云，均
    無足取。
  (四)又按父母對於未成年子女之扶養義務，係生活保持義務，以
    未成年子女之扶養需要狀態、不可缺之需要為標準，即父母
    以其子女之生活為自己生活之一部而保持。另當事人已證明
    受有損害而不能證明其數額或證明顯有重大困難者，法院應
    審酌一切情況，依所得心證定其數額，民事訴訟法第222條
    第2項定有明文。子女之扶養費雖非損害，但其不能證明其
    數額或證明顯有重大困難之性質相同，故應類推適用該條規
    定。甲○○就其請求之扶養費用，雖僅部分補習教育費用存
    有收據證明（見原審卷第148至150頁），惟按家庭生活費用
    除舉凡應用於家庭開銷之水、電、瓦斯、食、衣、住、行等
    費用外，尚包括子女之教養費用，衡諸此等日常生活支出甚
    為瑣碎，少有收集或留存證據，即應以日常生活經驗、情理
    ，作為判斷依據，不能以未提出逐筆收據或發票，即認沒有
    支出，而構成甲○○向乙○○請求家庭生活費用及子女扶養
    費之障礙，故本院應審酌一切情況，依所得心證定其數額。
    乙○○辯以甲○○應就實際金額提出支出證據云云，並不足
    採。查兩造之子蔡承翰為76年7月2日生，蔡依軒為80年12月
    16日生，於85年8月兩造婚姻發生問題，迄91年4月監護權改
    定止，均未成年，適須就學，需人悉心教育、照顧，並有食
    衣住行育樂等基本之生活需要。而以台北市平均每人之消費
    支出言，85年每人每月平均支出為1萬9,072元、86年每人每
    月平均支出為1萬9,375元、87年每人每月平均支出為2萬963
    元、88年每人每月平均支出為2萬1,629元、89年每人每月平
    均支出為2萬2,147元，有臺灣地區家庭收支調查報告影本（
    見原審卷第17頁以下）在卷可憑。甲○○前開主張，雖僅部
    分補習教育費用存有收據證明，其餘主張付之闕如，惟衡諸
    前揭民事訴訟法第222條第2項之規定，自得就甲○○請求參
    酌前開消費支出統計之標準而為斟酌。
  (五)經核閱前開消費支出係指「食品、飲料、菸草、衣著、鞋、
    襪、房地租、水費、燃料和燈光、家具及設備、家事管理、
    保健和醫療、運輸及通訊、娛樂教育和文化服務、雜項支出
    」等，該消費性支出既已包含甲○○主張之生活費用及扶養
    費用，解釋上自可作為本件之參考標準，無庸另就甲○○主
    張之補習教育費再另行重複計算。而前揭期間之消費支出部
    分，每人每月平均支出約為2萬637元，本院斟酌認成年人以
    上開數額為生活費，尚屬適當。惟其計算之支出項目包括菸
    草、房地租及水費、燃料和燈光、家具及家庭設備、家事管
    理等，足見前開民間消費支出之調查，非專以未成年人為對
    象，若干消費項目非為未成年人所必需，自非可全然採用。
    參酌甲○○自承乙○○前每月付伊生活費4萬元（見本院卷
    第120頁），兩造子女蔡承翰、蔡依軒證稱甲○○支付生活
    費，而乙○○支付教育費，每月為伊等各支出1萬至1萬
    3,000元中間、1萬至1萬5,000元，惟每月平均花費為4萬元
    及2萬3、4000元不等（見原審卷第165、168頁），則兩造子
    以伊工作所得而為部分支付至明，惟有關蔡承翰、蔡依軒之
    扶養費用並非全依其等支出（4萬元，2萬3、4,000元）而為
    計算，按前開消費支出統計之標準金額百分之八十16,510元
    （即20,637*0.8＝16,510）計算為子女生活費為合理。乙○
    ○雖抗辯以台北市家庭收支調查報告高於原本兩造生活費用
    每月4萬元，引用數據有所偏頗云云，惟上開數目不足以支
    付甲○○及兩造所生未成年子女之生活所需，如前所述，所
    稱已全額負擔提供生活支出云云，亦難採信（至於提供子女
    部分生活費部分，詳如下述）。又甲○○所居住之民生東路
    房舍，係兩造婚姻關係存續中所購置之房屋，乙○○就此獨
    立購屋之資金來源，未提出證據證明之，難認係乙○○獨立
    購得，（參原審法院88年訴字第4132號民事判決理由四），
    且房屋使用時日經過即生折價消耗，縱非承租使用亦有消費
    ，乙○○辯稱系爭房屋係伊獨力購買，甲○○對所住房屋並
    無任何支出，自應將所列60萬9,805元房舍費用剔除云云，
    即不足採。準此：
  1.甲○○於85年8月至87年10月14日間婚姻關係存續中所需生
    活費用為54萬5,882元（20,637元（成年人生活費）*26又14
    ／31月（即85年8月至87年10月14日離婚止）＝545,882）。
  2.未成年子女蔡承翰、蔡依軒自85年8月起至87年10月14日所
    需生活費為87萬3,432元（16,510*2人*26又14／31月＝
    873,432 ）。
  3.另乙○○自87年10月15日至90年7月間（甲○○自承90年8
    月至91年3月由乙○○負擔全部費用，見本院卷第197頁）應
    負擔子女之費用為83萬3,382元（16,510元*2人*0.8（乙○
    ○應分擔部分）*31又17／31月=833,382元。
  (六)綜上，乙○○自85年8月至87年10月14日應負擔甲○○及兩
    名未成年子女之生活費用合計為141萬9,314元，乙○○自87
    年10月15至90年7月應負擔兩名未成年子女之扶養費用為83
    萬3,382元，加計前述生活費，共計為225萬2,696元。
五、乙○○復抗辯於85年8月及86年7月至12月兩造共同生活期間
    ，係伊負擔家庭生活費用，另於90年8月至91年3月亦由伊全
    額負擔子女生活費用，其餘甲○○所述期間子女之生活費用
    ，絕大部分均由伊負擔，業已支付370萬214元，所提支出單
    據均為真實並無灌水，反到有許多未及記錄或遺失單據無法
    提列，原審對伊逐月支出之多筆認定有誤會之處云云，並提
    出支出費用逐月記錄表、支出單據影本、支出費用逐月金額
    表（見原審卷第82至137頁、本院卷第96至111頁、第176頁
    ）為證，甲○○對於90年8月至91年3月由乙○○全額負擔子
    固不爭執（見本院卷第197頁、第148頁、第196頁），惟否
    認其餘所述，主張兩造子女均與伊同住，大部分費用均由伊
    支出，原審未命乙○○舉證，即將部分無收據金額列入支付
    額，認乙○○已支出生活費用105萬2,806元，顯有違誤，乙
    ○○於本院所提有單據部分及所有無單據部分均予以否認等
    語。經查：
  (一)觀之乙○○前揭所提單據影本，核與證人蔡承翰於原審到庭
    證稱：畢業旅行費用係乙○○支付‧‧‧應該也有吃過麥當
    勞、露營的錢有替伊付‧‧‧點心、零食及蛋糕乙○○有買
    過，有時會給伊零用錢，金額約一百元左右，詳細金額伊不
    記得，平均一星期約有二次‧‧‧乙○○有帶伊等去看展覽
    ，也有看過電影，乙○○拿錢給伊打電動玩具係國一、二之
    時，跆拳道費用乙○○有支付道服錢‧‧‧也幫伊買過遊戲
    光碟‧‧‧也替伊買過幾次漫畫書，有帶伊逛過夜市但不常
    ，有幫伊買過風箏，沒有學校罰款，醫藥費也有但不常，也
    買過快譯通給伊；有支付課輔中心費用，後來就沒有了，另
    也曾替伊買過三付眼鏡；關於乙○○所提發票等，伊部分應
    該有上開支出；有給過壓歲錢等語（見原審卷第164至166頁
    ），證人蔡依軒於原審到庭證述：壓歲錢哥哥係一千五、六
    左右，伊是他的一半‧‧‧零用錢部分係國小二年級，也就
    是民國87年左右開始給，碰面時一次會給十、二十元不等，
    有時校外教學之錢及零用錢，還有伊與朋友出去玩之零用錢
    等乙○○都會給伊；午餐在學校吃，但費用係乙○○支付，
    晚餐大部分乙○○會帶伊等出去吃，晚餐有時去麥當勞、摩
    斯漢堡或達美樂，且在伊等要求下有時會買零食、蛋糕及點
    心；曾幫伊買過手帕、玩具、影印卡‧‧‧伊的眼鏡多係乙
    ○○配的，乙○○有帶伊等去看展覽，也有看過電影，曾買
    過砂畫，但伊不買參考書，班費、便當費自88年後多係乙○
    ○支付，學雜費係民國86年國小一年級時乙○○開始支付，
    也曾買過電動玩具，買過黃金鼠、美語教材，也有替伊及哥
    哥支付補習費，曾支付伊請班上同學吃蛋糕之錢及我和哥哥
    腳踏車費用，有常常帶伊逛夜市，有幫伊買過風箏、漫畫書
    及ＧＢ遊樂器．．．醫藥費有些係乙○○支付，小百科課輔
    費係乙○○支付；關於乙○○所提發票等，伊部分應該有上
    開支出等語（見原審卷第166至168頁），大致相符，而85
    年至87年間平均生活開支每名未成年人每月約為1萬5,258
    元、1萬5500元、1萬6,770元，（以前所述台北市平均每人
    每月平均支出八成計算），揆諸兩造之子證稱乙○○每月支
    付其等教育費用約為1萬至1萬3,000元及1萬至1萬5,000元左
    右，而生活費用以教育費用之支出為絕大部分，則可認乙○
    ○於甲○○請求之期間確曾支付生活費用。
  (二)乙○○雖抗辯甲○○於85年8月離家時，攜帶其交付之200
    餘萬元之存款，已足支付家庭生活費用云云，惟為甲○○所
    否認，乙○○復未能舉證以實其說，抗辯自無足採。
  (三)乙○○再抗辯其業已支付生活費370萬214元，則提出金額合
    計115萬659元之單據為證（即原審有單據金額65萬7,462元
    加上本院有單據金額49萬3,197元，見本院卷176頁），並稱
    其餘所列無單據以資證明，核上開單據有無法證明或非家庭
    生活費用支出之單據參雜其中，而甲○○僅承認乙○○於原
    審所提出單據之金額，餘均予以否認，惟此等日常生活支出
    甚為瑣碎，衡情尚難完整收集或留存證據，故應以日常生活
    經驗、情理，作為判斷依據，不能以未提出逐筆收據或發票
    ，即認沒有支出，參以證人蔡承翰於原審到庭證述：生活費
    均由甲○○支付，教育費係由乙○○支付；自85年8月至91
    年3月止，乙○○替伊支出全部費用平均應在1萬至1萬3,000
    元中間等語（見原審卷第165頁），證人蔡依軒亦於原審到
    庭證稱：自85年即幼稚園大班至91年3月乙○○每月花在伊
    身上大約1萬至1萬5,000不等等語（見原審卷第168頁），則
    甲○○主張兩造子女均與伊同住，大部分費用均由伊支出云
    云，應非可採。本院認乙○○提出單據固不足證明所有之生
    活費支出，然依兩造子女蔡承翰、蔡依軒前述證詞可認85
    年8月至90年7月間，乙○○已分別支出蔡承翰、蔡依軒每月
    生活費用各1萬1,500元、1萬2,500元。則乙○○自85年8月
    至87年10月14日，總計支出生活費用63萬4,839元（11,500
    ×26又14／31月＋12,500×26又14／31月＝634,839），自
    87 年10月15日至90年7月則支出生活費用（即子女扶養費）
    80萬5,161元（11,500×33又17／31月＋12,500×33又17／
    31月＝815,161），合計144萬元均應予以扣除，逾此部分之
    金額抵銷，均非可採。
六、乙○○又辯稱縱認依法須支付費用，因其於86年間代甲○○
    償還30萬元債務，且依87年度訴字第399號判決，甲○○應
    給付其本息合計6萬1,146元，主張此等金額應予扣抵等語，
    並提出收據、本院87年度訴字第399號判決影本（見本院卷
    第112至117頁）為證，而甲○○就代償之30萬元部分於本院
    到庭同意扣除（見本院卷第127頁），惟不同意給付6萬
    1,146元部分，稱係乙○○打伊在先云云，惟觀之前揭判決
    ，確有判定甲○○應給付乙○○五萬元及自87年10月9日起
    至清償日止，按年息百分之五計算之利息，惟按「抵銷，應
    以意思表示，向他方為之。其相互間債之關係，溯及最初得
    為抵銷時，按照抵銷數額而消滅。」，民法第335條第1項定
    有明文，而甲○○係於91年10月14日起訴請求乙○○給付生
    活費等，惟乙○○於93年8月2日具狀主張以上開損害賠償債
    權抵銷，並主張計息至92年8月9日，惟其抵銷溯及於對造請
    求給付生活費時，按抵銷數額消滅債務，則上開5萬元損害
    賠償債權利息僅得僅計至91年10月13日，尚不得計至92年8
    月9日，則乙○○僅得抵銷60,034元（4年又5日利息為
    10,034元），故乙○○僅得就36萬0,034元金額範圍內予以
    抵銷。至於所稱甲○○目前所住房屋，已移轉登記為伊所有
    ，自可要求給付相對房租共142萬8,000元，伊主張此等金額
    應予扣抵云云，並提出土地及建物所有權狀影本（見本院卷
    第204至206頁）為證，惟甲○○所居住之民生東路房舍，係
    兩造婚姻關係存續中所購置之房屋，乙○○就此獨立購屋之
    資金來源，未提出證據證明之，難認係乙○○獨立購得，已
    如前述，所辯亦無足採。
七、從而，甲○○請求乙○○給付其代墊自85年8月至87年10月
    之生活費用及自87年11月至90年7月之子女扶養費用在45萬
    2,662元（2,252,696-1,440,000-300,000-60,034）之範圍
    內，及自起訴狀繕本送達之翌日（即92年3月12日）起至清
    償日止，按年息百分之五計算之法定遲延利息，為有理由，
    乙○○請求依年息百分之二計算，非有理由，逾上開准許範
    圍之請求，即屬無據，應予駁回。原審就超過上開應准許部
    分，為乙○○敗訴之判決，並為假執行之宣告，自有未洽。
    乙○○上訴意旨就此部分指摘原判決不當，求予廢棄改判，
    為有理由。至於上開應准許部分，原審判命乙○○給付，並
    為假執行之宣告，核無違誤，乙○○上訴意旨就此部分仍執
    陳詞，指摘原判決不當，求予廢棄，為無理由，應駁回乙○
    ○之上訴。另原審為甲○○部分敗訴判決，並駁回此部分假
    執行之聲請，並無不合，甲○○上訴意旨仍執陳詞，指摘原
    判決上開部分不當，求予廢棄改判，為無理由，應予駁回。
八、本件事證已臻明確，兩造其餘攻擊防禦方法及主張，核與判
    決結果無影響，爰不一一審酌，附此敘明。
九、據上論結，本件甲○○上訴為無理由，乙○○上訴為一部有
    理由，一部無理由，依民事訴訟法第450條、第449條第1項
    、第79條、第78條，判決如主文。
中　　華　　民　　國　　94　　年　　　3　　月　　22   日
                  民事第十四庭審判長法  官 劉靜嫻
                                    法  官 陳駿璧
                                    法  官 李錦美
正本係照原本作成。
不得上訴。
中　　華　　民　　國　　94　　年　　3 　　月　　24　　日
　　　　　　　　　　　　　　　　　　書記官 明祖全